臺灣桃園地方法院刑事判決
110年度易字第577號
公  訴  人  臺灣桃園地方檢察署檢察官
被      告  NG SU JING（馬來西亞國籍，中文姓名：黃慧晶）




選任辯護人  黃志興律師
            王聖傑律師
            黃昱傑律師（解除委任）
上列被告因詐欺案件，經檢察官提起公訴（110年度偵字第2909 
號），及移送併案審理（110年度偵緝字第2097號），被告於本
院準備程序進行中，就被訴事實為有罪之陳述，經告知簡式審判
程序意旨，並聽取檢察官、被告及辯護人之意見後，合議庭裁定
由受命法官獨任依簡式審判程序審理，判決如下：
    主  文
NG SU JING幫助犯洗錢防制法第14條第1項之一般洗錢罪，處有
期徒刑2月，併科罰金新臺幣1萬元，罰金如易服勞役，以新臺幣
1千元折算1日。緩刑2年。
    犯罪事實及理由
一、犯罪事實：
　　NG SU JING依其智識及社會生活經驗可知金融機構核發之提
    款卡係憑密碼驗證，此外別無確認使用者身分之方式，是如
    將提款卡及密碼同時交付不認識之人，等同容任取得該提款
    卡及密碼之人任意使用該金融帳戶作為金錢流通之工具，而
    當今社會詐欺集團猖獗，當可預見將其金融帳戶之存摺、提
    款卡及密碼交給不熟識之他人，可能被使用於詐欺他人財物
    之匯款工具，再以該帳戶之提款卡提領詐得財物，於此情況
    下，因帳戶名義人與實際提領人分離，而得以遮斷資金去向
    ，躲避偵查機關之追查，仍基於縱有人以其提供之帳戶實施
    詐欺取財犯罪及掩飾或隱匿詐欺犯罪所得之去向、所在而洗
    錢，亦不違背其本意之幫助不確定故意，依真實姓名年籍不
    詳、臉書暱稱「小田（嗣改為白雲）」之人指示，於民國10
    9年10月22日11時59分，在桃園市○○區○○路000號之統一超商
    貴族門市，將其申辦之合作金庫商業銀行（下簡稱合庫）帳
    號0000000000000號帳戶之存摺、提款卡及密碼寄送給該人
    ，並於寄送前依該人指示變更密碼。嗣該詐騙集團成員取得
    上開物品，即意圖為自己不法之所有，共同基於詐欺取財之
    犯意聯絡，由該詐欺集團某成員分別於同年10月26日晚間6
    時25分、7時許，在某不詳地點，撥打電話給葉沛祈、崔正
    岳，佯稱係東森購物台人員，因網路操作有誤致重複扣款，
    請葉沛祈、崔正岳配合操作提款機以免誤遭扣款等語，致渠
    2人分別陷於錯誤，葉沛祈於同日晚間8時18分，以提款機自
    渠中國信託商業銀行帳戶（帳號詳卷）轉帳新臺幣（下同）
    1萬9,051元至上開合庫帳戶；崔正岳則於同日晚間8時27分
    ，以其台新國際商業銀行帳戶（帳號詳卷）轉帳2萬9,987元
    至上開合庫帳戶，而對葉沛祈、崔正岳實施詐騙得手，再以
    上揭合庫帳戶提款卡提領上揭詐騙所得共計4萬9,038元，致
    使該4萬9,038元之詐騙所得去向及所在不明，以此方式幫助
    掩飾或隱匿該等犯罪所得之去向、所在。嗣葉沛祈、崔正岳
    發覺受騙而報警循線查悉上情。
二、證據名稱：
  ㈠被告NG SU JING於準備程序及審理中之自白。
  ㈡證人即告訴人葉沛祈、崔正岳於警詢中之證述。
　㈢被告本案合庫帳戶新開戶建檔登錄單、歷史交易明細1份。
  ㈣內政部警政署反詐騙諮詢專線紀錄表、臺南市政府警察局第
    三分局安中派出所受理詐騙帳戶通報警示簡便格式表、金融
    機構聯防機制通報單、葉沛祈轉帳之交易明細各1份（葉沛
    祈受詐騙之證據）。
　㈤內政部警政署反詐騙諮詢專線紀錄表、新北市政府警察局中
    和分局安平派出所受理詐騙帳戶通報警示簡便格式表、金融
    機構聯防機制通報單、受理各類案件紀錄表、崔正岳之台新
    國際商業銀行帳戶對帳單交易明細、崔正岳轉帳之交易明細
    各1份。
三、論罪科刑：
  ㈠核被告所為，係犯刑法第30條第1項、洗錢防制法第2條第2款
    、第14條第1項之幫助一般洗錢罪，及刑法第30條第1項、第
    339條第1項之幫助詐欺取財罪。起訴書就所犯法條部分，雖
    漏未論及刑法第30條第1項，洗錢防制法第14條第1項之幫助
    一般洗錢罪，然業經公訴檢察官當庭補充，本院亦當庭諭知
    被告，對被告防禦權之行使並無任何妨礙，且此部分與前開
    論罪科刑之幫助詐欺取財部分，有想像競合犯之裁判上一罪
    關係，本院自得併予審理，附此敘明。再被告提供上開帳戶
    資料之一個幫助行為衍生告訴人葉沛祈、崔正岳2人受詐失
    財，為同種想像競合犯，及幫助掩飾或隱匿本案犯罪所得之
    去向及所在，為異種想像競合犯，應依刑法第55條前段規定
    ，從一重之幫助一般洗錢罪論處。被告本案為幫助犯，犯罪
    情節顯較正犯輕微，應依刑法第30條第2項規定，減輕其刑
    。
  ㈡臺灣桃園地方檢察署檢察官110年度偵緝字第2097號移送併
　  辦意旨書所載之被告涉犯事實，核與本案起訴書所載之犯罪
　  事實，有裁判上一罪之關係，本院自得就上開併辦部分併予
　  審理，附此敘明。
  ㈢爰以行為人之責任為基礎，審酌被告交付金融帳戶資料供詐
    騙集團收贓取款，使犯罪所得去向因而不明，助長詐欺犯罪
    風氣，致使執法人員難以追查詐欺正犯之真實身分，且無從
    追查犯罪所得去向、所在，擾亂金融交易往來秩序及社會治
    安，應予非難，兼衡被告終能坦承犯行，並分別與葉沛祈、
    崔正岳達成調解，已給付賠償款項1萬9,051元、2萬9,987元
    ，有本院111年度附民移調字第119號調解筆錄1份在卷可佐
    ，葉沛祈、崔正岳於審理時均當庭表示同意予被告緩刑，及
    其自述大學畢業之智識程度、來台依親及家庭經濟狀況勉持
    等一切情狀，量處如主文所示之刑，併就罰金部分諭知易服
    勞役之折算標準。
　㈣緩刑宣告：
    經查，被告未曾因故意犯罪受有期徒刑以上刑之宣告，有臺
    灣高等法院前案紀錄表在卷可稽。其因一時失慮而誤罹刑典
    ，事後終能坦承犯行，並已與告訴人2人調解成立並賠償損
    害，告訴人2人均同意予被告緩刑有如上述，參酌檢察官、
    告訴人、被告及辯護人之意見，考量被告之行為雖有不當，
    然尚未致不應寬予自新機會之程度，本院認被告經此偵審程
    序之教訓，應能知所警愓，信無再犯之虞，因認對被告所處
    之刑以暫不執行為適當，爰依刑法第74條第1項第1款規定，
    併予宣告緩刑如主文所示。
　㈤不予宣告驅逐出境之說明：
　　刑法第95條規定：外國人受有期徒刑以上刑之宣告者，得於
    刑之執行完畢或赦免後，驅逐出境。是否一併宣告驅逐出境
    ，固由法院酌情依職權決定之，採職權宣告主義。但驅逐出
    境，係將有危險性之外國人驅離逐出本國國境，禁止其繼續
    在本國居留，以維護本國社會安全所為之保安處分，對於原
    來在本國合法居留之外國人而言，實為限制其居住自由之嚴
    厲措施。故外國人犯罪經法院宣告有期徒刑以上之刑者，是
    否有併予驅逐出境之必要，應由法院依據個案之情節，具體
    審酌該外國人一切犯罪情狀及有無繼續危害社會安全之虞，
    審慎決定之，尤應注意符合比例原則，以兼顧人權之保障及
    社會安全之維護（最高法院94年度台上字第404號判決意旨
    可參）。查被告為印尼籍之外國人，此有被告之印尼籍護照
    影本（護照號碼M0000000號）在卷可查，雖被告因本案犯行
    而受有期徒刑以上刑之宣告，然酌以被告現已與我國國民結
    婚，並育有1女，有出生證明書、戶口名簿影本各1份在卷可
    佐，又在我國並無刑事犯罪之前案紀錄，已如前述，且無證
    據證明被告因犯本案而有繼續危害社會安全之虞，是本院審
    酌被告本案之犯罪情節、性質及其素行、生活狀況等節，認
    無諭知於刑之執行完畢或赦免後驅逐出境之必要，附此說明
    。
四、沒收部分：
    本案帳戶之存摺、提款卡，雖係被告所有、供犯罪所用之物
    ，然均未扣案，是否仍存尚有未明，且上開物品單獨存在不
    具刑法上之非難性，又依該帳戶交易明細所示，該帳戶已列
    為警示帳戶，縱予追徵，對於被告犯罪行為之不法、罪責評
    價並無影響，且就沒收制度所欲達成之社會防衛目的亦無任
    何助益，欠缺刑法上重要性，是本院認上開物品均無沒收或
    追徵之必要，依刑法第38條之2第2項規定，均不予宣告沒收
    或追徵。另本案查無證據可證明被告因提供本案帳戶之存摺
    、提款卡及密碼而實際獲取報酬或朋分正犯詐得之贓款，是
    既難認有犯罪所得，自無從諭知沒收、追徵。另犯第14條之
    罪，其所移轉、變更、掩飾、隱匿、收受、取得、持有、使
    用之財物或財產上利益，沒收之，洗錢防制法第18條第1項
    前段定有明文。所稱財物或財產上利益，乃指特定犯罪之犯
    罪所得而言，至於洗錢者本身之犯罪所得，則應適用刑法規
    定沒收，此有該條修正理由可參。本案被告僅構成幫助一般
    洗錢罪，其非洗錢罪之正犯，並未實際參與移轉、變更、掩
    飾或隱匿之洗錢正犯行為，或取得財物或財產上利益，是本
    案詐騙犯罪所得經隱匿後，應於洗錢或詐欺正犯部分沒收，
    而非在被告本案犯行沒收，末此敘明。
據上論斷，應依刑事訴訟法第299條第1項前段，判決如主文。
本案經檢察官盧奕勳提起公訴，檢察官林弘捷聲請併辦，檢察官
謝咏儒到庭執行職務。
中　　華　　民　　國　　111 　年　　3 　　月　　4 　　日
                  刑事第十三庭  法  官  簡方毅
以上正本證明與原本無異。
如不服本判決應於收受判決後20日內向本院提出上訴書狀，並應
敘述具體理由。其未敘述上訴理由者，應於上訴期間屆滿後20日
內向本院補提理由書(均須按他造當事人之人數附繕本)「切勿逕
送上級法院」。 
　　　　　　　　　　　　　　　  書記官　施懿珊
中　　華　　民　　國　　111 　年　　3 　　月　　7 　　日
附錄論罪科刑法條：
中華民國刑法第30條
（幫助犯及其處罰）
幫助他人實行犯罪行為者，為幫助犯。雖他人不知幫助之情者，
亦同。
幫助犯之處罰，得按正犯之刑減輕之。
中華民國刑法第339條
（普通詐欺罪）
意圖為自己或第三人不法之所有，以詐術使人將本人或第三人之
物交付者，處5年以下有期徒刑、拘役或科或併科50萬元以下罰
金。
以前項方法得財產上不法之利益或使第三人得之者，亦同。
前二項之未遂犯罰之。
洗錢防制法第2條
本法所稱洗錢，指下列行為：
一、意圖掩飾或隱匿特定犯罪所得來源，或使他人逃避刑事追訴
    ，而移轉或變更特定犯罪所得。
二、掩飾或隱匿特定犯罪所得之本質、來源、去向、所在、所有
    權、處分權或其他權益者。
三、收受、持有或使用他人之特定犯罪所得。
洗錢防制法第14條
有第二條各款所列洗錢行為者，處7年以下有期徒刑，併科新臺
幣5百萬元以下罰金。
前項之未遂犯罰之。
前二項情形，不得科以超過其特定犯罪所定最重本刑之刑。